【裁判字號】    89,台上,1655
【裁判日期】    890330
【裁判案由】    違反毒品危害防制條例
【裁判全文】
最高法院刑事判決                              八十九年度台上字第一六五五號
    上  訴  人  甲○○
    選任辯護人  賴利水律師
右上訴人因違反毒品危害防制條例案件，不服台灣高等法院台南分院中華民國八十八
年十二月十五日第二審判決（八十八年度上訴字第一一九○號，起訴案號：台灣台南
地方法院檢察署八十八年度偵字第三三五二號），提起上訴，本院判決如左：
    主  文
原判決撤銷，發回台灣高等法院台南分院。
    理  由
本件原判決認定上訴人甲○○意圖營利，於民國八十八年一月底某日，在台南市○○
路二一七巷十二號二○八室王萬龍住處，以每包售價新台幣（下同）二千五百元之價
格，販賣交付第二級毒品安非他命一包予王萬龍。嗣於同年二月一日凌晨三時許，上
訴人偕同王國正（經檢察官另案偵辦）駕駛車號ＴＤ－八三三三號自用小客車前往王
萬龍住處，向王萬龍收取前開販售安非他命之價金二千五百元時，為警當場查獲，並
循線在其駕駛之自小客車引擎蓋內之空氣濾清器中，查扣第二級毒品安非他命壹包（
淨重一七四‧八五公克，包裝重一三‧三三公克）等情。因而撤銷第一審判決，改判
論處上訴人販賣第二級毒品（累犯）罪刑，固非無見。
惟查：(一)按有罪之判決書，應記載犯罪之事實，諸凡有關犯罪之時間、地點、方法、
態樣，以及適用法律有關之事項，均應為詳實之記載，始足為適用法律之依據。原判
決認定上訴人意圖營利，於八十八年一月底某日，在王萬龍住處，以每包售價二千五
百元之價格，販賣交付第二級毒品安非他命一包予王萬龍等情。但上訴人販賣予王萬
龍第二級毒品一包之數量，究竟為若干？原判決未詳予調查審認，並於事實欄為明白
記載，揆諸首揭說明，難認適法。又原判決引用王萬龍於八十八年二月一日於警訊時
所稱於六日前向上訴人買過安非他命，花了二千五百元等語，為論處上訴人之犯罪證
據，則依王萬龍之供述，其向上訴人購買安非他命之日期，即非不能確定，自應於事
實欄內為明白記載。惟查原判決於事實欄記載上訴人於八十八年一月底某日，販賣第
二級毒品安非他命予王萬龍云云，自欠允洽。(二)按毒品危害防制條例第十九條第一項
所謂因販賣第二級毒品所得之財物，沒收之，係以販賣第二級毒品而實際取得之財物
而言，雖已販賣並交付毒品，但如未取得販賣所得之價金，尚難認已取得販賣所得之
財物，自與該條應沒收之要件不合。原判決事實既未認定上訴人已取得該販賣所得之
價金二千五百元，理由欄說明上訴人雖尚未收取該二千五百元，仍應認其為犯罪所得
之財物，依該條項為沒收之諭知，揆諸前揭說明，自屬於法有違。上訴意旨執以指摘
原判決不當，非無理由，應認有發回更審之原因。
據上論結，應依刑事訴訟法第三百九十七條、第四百零一條，判決如主文。
中      華      民      國    八十九    年      三      月     三十     日
                              最高法院刑事第八庭
                                  審判長法官  吳  雄  銘
                                        法官  池  啟  明
                                        法官  石  木  欽
                                        法官  郭  毓  洲
                                        法官  吳  三  龍
      右正本證明與原本無異
                                              書  記  官
中      華      民      國    八十九    年      四      月      五      日


司法院資訊處製作；財團法人民間司法改革基金會備份。
